【裁判字號】    95,交聲,957
【裁判日期】    951108
【裁判案由】    聲明異議
【裁判全文】
臺灣彰化地方法院交通事件裁定         95年度交聲字第957號
移送機關即
原處分機關  交通部公路總局台中區監理所彰化監理站
異議人即
受處分人  甲○○
上列受處分人因違反道路交通管理處罰條例案件，對於交通部公
路總局臺中區監理所彰化監理站中華民國95年10月 3日所為之處
分（原處分案號：彰監四字第裁64-I00000000號）聲明異議，本
院裁定如下：：
    主      文
異議駁回。
    理      由
一、按異議人即受處分人為本件違規行為後，道路交通管理處罰
    條例於民國94年12月28日修正公布，並於95年7月1日施行。
    而行為後法律或自治條例有變更者，適用行政機關最初裁處
    時之法律或自治條例，但裁處前之法律或自治條例有利於受
    處罰者，適用最有利於受處罰者之規定，行政罰法第 5條定
    有明文。此所謂「行政機關最初裁處」之時點，係指有權裁
    處之行政機關為第 1次裁處時，其性質為實體法上之行政處
    分。又道路交通管理處罰條例所定之罰鍰、吊扣證照、記點
    等裁罰，本屬行政罰之性質，自有行政罰法前開條文規定之
    適用。本件受處分人係於 95年5月22日為本件違規行為，而
    原處分機關則於 95年10月3日為最初之裁處即本件之裁決書
    ，觀諸與本件相關之道路交通管理處罰條例第56條第1項第1
    款修正前後之規定，就處罰之要件及其罰鍰之金額均無變動
    ，是此部分修正對異議人並無有利、不利可言，參照上開說
    明，自應適用行政機關最初裁處即 95年10月3日時之修正後
    道路交通管理處罰條例，合先敘明。
二、次按汽車駕駛人停車時，在禁止臨時停車處所停車者，處新
    臺幣（下同）600元以上1,200元以下罰鍰，道路交通管理處
    罰條例第56條第1項第1款載有明文。再按行為人有違反道路
    交通管理處罰條例之情形者，應填製舉發違反道路交通管理
    事件通知單，並於被通知人欄予以勾記，當場舉發者，應填
    記駕駛人或行為人姓名、性別、出生年月日、地址、身分證
    統一號碼及車主姓名、地址、車牌號碼﹑車輛種類；拒絕簽
    章者，仍應將通知聯交付該駕駛人或行為人收受，並記明其
    事由及交付之時間；拒絕收受者，應告知其應到案時間及處
    所，並記明事由與告知事項，視為已收受，修正後違反道路
    交通管理事件統一裁罰基準及處理細則第11條第1項第1款定
    有明文。又同細則第 44條第1項另規定，違反道路交通管理
    事件行為人，未依規定自動繳納罰鍰，或未依規定到案聽候
    裁決，處罰機關應於舉發違反道路交通管理事件通知單送達
    且逾越應到案期限60日之3個月內，依基準表逕行裁決之。
三、原處分意旨：受處分人甲○○於 95年5月22日上午11時40分
    許，駕駛車牌號碼 8Q-0988號自小客貨車，在彰化縣彰化市
    ○○路與長安街口「禁止臨時停車處所」停車，爰依修正後
    道路交通管理處罰條例第56條第1項第1款規定，裁處異議人
    罰鍰1,200元。
四、異議意旨略以：其未收到違規之舉發通知單，不應處以逾期
    加倍之罰款，爰依法聲明異議等語。
五、經查：
（一）異議人即受處分人甲○○係於 95年5月22日11時40分許，
      在彰化縣彰化市○○路、長安街口「禁止臨時停車處所」
      停車，經原舉發機關彰化縣警察局警員當場舉發，以受處
      分人有違反道路交通管理處罰條例第56條第1項第1款之違
      規行為，依法掣開彰化縣警察局 95年5月22日彰警交字第
      I0000 0000號舉發違反道路交通管理事件通知單，並由受
      處分人在該舉發通知單上「收受通知聯者簽章」欄親自簽
      名，此為受處分人所不爭執，且有彰化縣警察局舉發違反
      道路交通管理事件通知單影本1紙附卷可稽，堪認屬實。
（二）受處分人雖辯稱：其並未收受舉發通知單云云，惟其既已
      在舉發通知單之「收受通知聯者簽章」欄親自簽名，足徵
      受處分人確已收受該舉發通知單之通知聯無訛，否則受處
      分人當無同意在該舉發通知單之「收受通知聯者簽章」欄
      內簽名之理。是以，受處分人確已收受舉發通知單之事實
      ，已堪認定，受處分人上開所辯，委無可採。
（三）另交通警察掣單舉發違反道路交通管理處罰條例所列之違
      規事實，並由公路主管機關加以處罰，係公務員基於職務
      上之權力，依法就特定之具體事件上所為之具公法上效果
      之單方面行政行為，本質上為行政處分。基於公務員為公
      法上行為具有公信力之原則，該行政行為當可被推定為真
      正，其據以依法處分之事實認定亦為正確無誤，本此公信
      原則，立法者賦予行政機關制定違反道路交通管理事件統
      一裁罰基準及處理細則，使勤務員警得當機處分以達其維
      護交通秩序、安全之行政目的；反之，若公務員一切行政
      行為均需預留證據以證其實，則國家行政勢必窒礙難行。
      況且，依本案卷證並無任何積極證據足以證明執勤員警之
      舉發有何不當或違法之處，據此，刑事訴訟法就犯罪證據
      有關之規定中與屬行政秩序罰之交通違規裁罰本質不合之
      部分，自不在準用之列，從而本件事證已臻明確，受處分
      人前開違規行為，洵堪認定。
（四）本件受處分人既未自動繳納罰鍰，復未於舉發通知單上所
      載應到案日期即95年6月6日前，到案聽候裁決，按諸前揭
      規定，原處分機關自應依違反道路交通管理事件統一裁罰
      基準表逕行裁決。從而，原處分機關爰引修正後道路交通
      管理處罰條例第56條第1項第1款之規定而為裁罰，合無不
      當，異議人之異議為無理由，爰予駁回。
五、據上論斷，應依道路交通管理處罰條例第 87條第2項，道路
    交通案件處理辦法第19條，裁定如主文。
中    華    民    國     95    年    11    月    8    日
                      交通法庭  法  官  林秉暉
以上正本證明與原本無異。
如不服本裁定，應於裁定送達後 5日內向本院提出抗告狀（須附
繕本）。
中    華    民    國    95    年    11    月    9     日
                                書記官  梁高賓


司法院資訊處製作；財團法人民間司法改革基金會備份。
